臺灣雲林地方法院民事裁定
109年度消債更字第57號
聲  請  人 
即  債務人  顏汝宸即顏雅雯



相  對  人
即  債權人  國泰世華商業銀行股份有限公司

法定代理人  郭明鑑  
代  理  人  游豐維  
相  對  人
即  債權人  花旗(台灣)商業銀行股份有限公司


法定代理人  莫兆鴻  
代  理  人  陳正欽  
相  對  人
即  債權人  滙豐(台灣)商業銀行股份有限公司

法定代理人  麥康裕  


相  對  人
即  債權人  元大商業銀行股份有限公司


法定代理人  翁健    
代  理  人  黃勝豐  
相  對  人
即  債權人  永豐商業銀行股份有限公司

法定代理人  陳嘉賢  
代  理  人  郭以忻  
相  對  人
即  債權人  台新國際商業銀行股份有限公司

法定代理人  尚瑞強    住○○市○○區○○路0段000號0樓       
相  對  人
即  債權人  摩根聯邦資產管理股份有限公司

法定代理人  李文明  
代  理  人  張義育  
相  對  人
即  債權人  長鑫資產管理股份有限公司

法定代理人  潘代鼎  


相  對  人
即  債權人  台灣金聯資產管理股份有限公司

法定代理人  施俊吉  


相  對  人
即  債權人  萬榮行銷股份有限公司

法定代理人  許勝發  


相  對  人
即  債權人  新光行銷股份有限公司

法定代理人  李明新  
代  理  人  鄭穎聰  
相  對  人
即  債權人  良京實業股份有限公司

法定代理人  平川秀一郎



上列聲請人即債務人因消費者債務清理事件聲請更生，本院裁定
如下：
    主  文
聲請人即債務人顏汝宸即顏雅雯自中華民國一一○年二月八日上
午十一時起開始更生程序。
命司法事務官進行本件更生程序。
    理  由
一、聲請意旨略以：聲請人對金融機構及非金融機構等債權人負
    無擔保或無優先權債務金額總計為新臺幣（下同）2,460,81
    6元，且為5 年內未從事營業活動之自然人，客觀上就已屆
    清償期之債務有不能清償或不能清償之虞，前曾向最大債權
    銀行申請前置協商，然因故協商不成立，且聲請人未經法院
    裁定開始清算程序或宣告破產，為此聲請更生等語。
二、按債務人不能清償債務或有不能清償之虞者，得依本條例所
    定更生或清算程序，清理其債務；債務人無擔保或無優先權
    之本金及利息債務總額未逾1,200 萬元者，於法院裁定開始
    清算程序或宣告破產前，得向法院聲請更生；法院開始更生
    程序之裁定，應載明其年、月、日、時，並即時發生效力；
    債務人對於金融機構負債務者，在聲請更生或清算前，應向
    最大債權金融機構請求協商債務清償方案，或向其住、居所
    地之法院或鄉、鎮、市、區調解委員會聲請債務清理之調解
    ，消費者債務清理條例（下稱消債條例）第3 條、第42條第
    1項、第45條第1 項、第151 條第1 項分別定有明文。而所
    謂不能清償之虞，係指依債務人之清償能力，就現在或即將
    到期之債務，有不能清償之蓋然性或可能性而言。而債務人
    之清償能力，包括財產、信用及勞力（技術），並不以財產
    為限，必須三者綜合加以判斷仍不足以清償債務，始謂欠缺
    清償能力而成為不能清償。債務人之資產經評估雖已不足以
    清償債務，惟依債務人之年齡及工作能力，在相當期限內如
    能清償債務，仍應認其尚未達不能清償債務或有不能清償之
    虞。是債務人應符合不能清償或有不能清償之虞之要件，亦
    即應綜合債務人之財產、信用、收支與其所負全部債務等狀
    況，評估其是否仍有償債能力。
三、經查：
  ㈠按消債條例所稱消費者，係指5年內未從事營業活動或從事平
    均每月營業額20萬元以下之小規模營業之自然人；債務人為
    公司或其他營利法人之負責人，無論是否受有薪資，均視為
    自己從事營業活動，其營業額依該公司或其他營利法人之營
    業額定之，消債條例第2條第1項、第2項及消債條例施行細
    則第3條第2項定有明文。本件聲請人陳報其5年內未從事營
    業活動，並提出107、108年度綜合所得稅各類所得資料清單
    、全國財產稅總歸戶財產查詢清單、薪資袋為佐證（見本院
    卷第43-47、151-157頁）。核與本院所查得聲請人之104年
    至108年稅務電子閘門所得財產調件明細表所示聲請人於104
    年至108年間無營利所得、執行業務所得申報資料相符（見
    本院卷證件存置袋），聲請人所陳其5年內未從事營業活動
    ，尚屬可信。因此，應認聲請人屬消債條例第2條所規定之
    消費者，而為消債條例所適用之對象。
  ㈡聲請人因對金融機構及非金融機構等債權人負無擔保或無優
    先權債務金額合計6,435,965元（本金1,988,370元、利息4,
    192,308元、違約金及其他費用255,287元），本金及利息部
    分加總未逾1,200萬元，其前向財團法人金融聯合徵信中心
    當事人綜合信用報告－債務清理條例前置協商專用債權人清
    冊（下稱聯徵中心債權人清冊）所載最大債權金融機構即相
    對人永豐商業銀行股份有限公司申請消債條例前置協商，因
    故協商不成立，有前置協商不成立通知書、聯徵中心債權人
    清冊、債權人民事陳報狀暨債權金額計算書等在卷可憑（見
    本院卷第31-40、49、123-133、179-271、279-305頁）。是
    以，本院應綜合聲請人之債務、收入、生活必要支出及財產
    狀況等情，衡酌聲請人平均月收入扣除每月必要生活費用及
    依法應受其扶養者必要生活費用後之餘額，是否難以負擔債
    務金額，綜合評估聲請人目前全部收支及財產狀況是否有不
    能清償債務或有不能清償之虞之情形。經查：
    ⒈依聲請人陳報其受僱於私人從事貨物包裝工，聲請本件清
      算前二年間收入總計為672,000元，並提出收入切結書、
      薪資袋為佐證(見本院卷第149-157頁），尚屬可信。依此
      計算聲請人聲請更生前二年之平均每月薪資為28,000元（
      計算式：672,000÷24=28,000），而除上開薪資所得外，
      本院查無聲請人有其他固定之收入，亦有勞動部勞工保險
      局109年11月13日保普生字第10913051200號函、雲林縣崙
      背鄉公所109年11月16日崙鄉社字第1090015734號函在卷
      可查（見本院卷第137-139頁），故本件聲請人每月收入
      核計為28,000元，並以此金額作為計算聲請人客觀清償能
      力之基準。
    ⒉聲請人陳報其每月必要生活費用計有膳食費用7,200元、交
      通費用2,500元、房租費用8,000元、水電費用1,800元、
      管理費880元、電信費用699元、健保費用749元、雜項費
      用2,500元、網路費用599元，合計為24,927元，業已超過
      消債條例第64條之2所定標準（臺灣省110年每月最低生活
      費13,228元×1.2=15,945.6元，小數點以下四捨五入），
      聲請人雖有提出房屋租賃契約、台灣自來水公司水費通知
      單、台灣電力公司繳費通知單、租屋處管理費（含停車位
      ）收據為證（見本院卷第159-177頁），然部分支出費用
      並無提出證明，亦未說明必要性外，上開所提出單據中平
      均每月水電費與所陳報支出金額亦有未合。本院審酌聲請
      人積欠之債務金額不少，為盡力清償債務，應撙節開銷以
      增加清償能力，自不能再以過往之消費模式、水準度日（
      按聲請人提出電費通知單，每期均超出同棟大樓平均用電
      度數，最高超出33％），因此聲請人陳報其平均每月必要
      生活費用應酌減為15,946元，方屬妥適。
    ⒊承上，聲請人平均每月收入28,000元，扣除其自己每月生
      活必要支出15,946元，聲請人每月約有12,054元可供清償
      債務之用。又依稅務電子閘門財產調件清單所示（見本院
      卷證件存置袋），聲請人名下無財產，本件積欠無擔保或
      無優先權債務金額為6,435,965元，縱使不再計算利息及
      違約金，以聲請人每月僅有12,054元可用以清償上開債務
      之清償能力推算，則本件債務清償所需期間長達44年【計
      算式：6,435,965÷（12,054×12）＝44.4】，以聲請人現年
      38歲（71年8月生，見本院卷第29頁），實難期待其於法
      定退休年齡屆至前，可將全部債務清償完畢，堪認聲請人
      客觀上對已屆清償期之債務有不能清償或不能清償之虞之
      情形，有必要利用更生程序，調整其與債權人間之權利義
      務關係，而重建其經濟生活，予以更生之機會。
四、綜上，本件聲請人為5年內未從事營業活動之自然人，依其
    全部收支及財產狀況，客觀上有不能清償債務或不能清償債
    務之虞。又聲請人所積欠之無擔保或無優先權之本金及利息
    債務總額未逾1,200萬元，且未經法院裁定開始清算程序或
    宣告破產，業如上述。此外，本件復查無聲請人有消債條例
    第6條第3項、第8條或第46條各款所定駁回更生聲請之事由
    存在，則聲請人聲請更生，核屬有據，因此裁定如主文。又
    本件聲請人業經裁定開始更生程序，因此裁定命司法事務官
    進行本件更生程序。
五、聲請人於更生程序開始後，應提出足以為債權人會議可決或
    經法院認為已盡力清償之更生方案以供採擇。而司法事務官
    於進行本件更生程序、協助聲請人提出更生方案時，亦應依
    聲請人之收入變化、社會常情及現實環境衡量聲請人之清償
    能力，並酌留其生活上應變所需費用，進而協助聲請人擬定
    允當之更生方案，始符消債條例重建債務人經濟生活之立法
    目的，附此敘明。
中　　華　　民　　國　　110 　年　　2 　　月　　8 　　日
                  民事第二庭    法  官  蔡碧蓉

以上正本係照原本作成。
本裁定不得抗告。
中　　華　　民　　國　　110 　年　　2 　　月　　8 　　日
                                書記官  鄭蕉杏